臺灣屏東地方法院刑事判決
111年度訴字第108號
公  訴  人  臺灣屏東地方檢察署檢察官
被      告  莊增益


指定辯護人  本院公設辯護人謝弘章  
上列被告因違反槍砲彈藥刀械管制條例案件，經檢察官提起公訴
（110年度偵字第10474號），本院判決如下：
    主  文
甲○○犯非法持有空氣槍罪，處有期徒刑貳年，併科罰金新臺幣參
萬元，罰金如易服勞役，以新臺幣壹仟元折算壹日。緩刑伍年，
緩刑期間付保護管束，並應向檢察官指定之政府機關、政府機構
、行政法人、社區或其他符合公益目的之機構或團體，提供壹佰
陸拾小時之義務勞務，及接受法治教育貳場次。扣案如附表編號
1至3所示之物均沒收。
    事  實
一、甲○○明知具有殺傷力之空氣槍係槍砲彈藥刀械管制條例所
    管制之違禁物，非經主管機關許可，不得持有，竟基於非法
    持有具殺傷力空氣槍之犯意，自民國93年10月11日其父親莊
    明昌死亡之時起，未經許可，在其位於屏東縣○○鄉○○路00○0
    號住處內，持有莊明昌所遺留如附表編號1所示具有殺傷力
    之空氣槍。嗣甲○○於110年10月19日20時許，持上開空氣槍
    ，前往坐落於屏東縣○○鄉○○○段0000○0地號土地之椰子園內
    ，欲獵捕保育類野生動物灰面鵟鷹（另經臺灣屏東地方檢察
    署檢察官為不起訴處分），為警當場查獲，並扣得如附表編
    號1至3所示之物（另同時扣得與本案無關之如附表編號4至5
    所示之物），始悉上情。
二、案經內政部警政署保安警察第七總隊第八大隊報告臺灣屏東
    地方檢察署檢察官偵查起訴。　　
    理  由
一、按被告以外之人於審判外之陳述，雖不符刑事訴訟法第159
    條之1至之4等規定，惟經當事人於審判程序同意作為證據，
    法院審酌該言詞或書面陳述作成時之情況，認為適當者，亦
    得為證據，刑事訴訟法第159條之5第1項定有明文。查本判
    決以下所引用具傳聞性質之證據，檢察官、被告甲○○及辯護
    人於本院審理中均表示同意有證據能力（本院卷第67頁），
    本院審酌上開證據資料作成時之情況，並無任何違法取證之
    不適當情形，且對於被告涉案之事實具有相當之關聯性，依
    刑事訴訟法第159條之5第1項之規定，認均具有證據能力。
二、認定犯罪事實所憑之證據及理由：
　　上開犯罪事實，業據被告於警詢、偵訊及本院審理中均坦承
    不諱（警卷第3至6頁；偵卷第19至20頁；本院卷第66、72頁
    ），並有扣案如附表編號1至3所示之物足資佐證。復有內政
    部警政署保安警察第七總隊搜索扣押筆錄、扣押物品目錄表
    、扣押物品收據，屏東縣政府警察局空氣槍動能初篩報告表
    、槍枝性能檢測報告表及蒐證照片等件在卷可稽（警卷第17
    至23、41至60頁）。又扣案如附表編號1所示之空氣槍1枝經
    送內政部警政署刑事警察局（下稱刑警局）以檢視法、性能
    檢驗法及動能測試法鑑定，其結果略以：送鑑空氣槍1枝(槍
    枝管制編號0000000000)，研判係非制式空氣槍，以小型高
    壓氣體鋼瓶內氣體為發射動力，經以金屬彈丸測試3次，其
    中彈丸(直徑5.963mm、質量0.882g)最大發射速度為186.7公
    尺/秒，計算其動能為15.3焦耳，換算其單位面積動能為54.
    7焦耳/平方公分。而依日本科學警察研究所之研究結果，彈
    丸單位面積動能達20焦耳/平方公分，即足以穿入人體皮肉
    層等情，有該局110年12月16日刑鑑字第1108021723號鑑定
    書存卷可考（偵卷第45至50頁）。依此，扣案如附表編號1
    所示之空氣槍1枝，顯然已具有殺傷力無疑，而屬槍砲彈藥
    刀械管制條例第4條第1項第1款所規定之槍砲，依同條例第5
    條規定，非經中央主管機關許可，不得持有之。基上，足認
    被告前揭任意性自白核與客觀事實相符，堪以採信。本案事
    證明確，被告犯行堪以認定，應予依法論科。
三、論罪科刑：
  ㈠新舊法適用：
　⒈按未經許可持有手槍、子彈，其持有之繼續，為行為之繼續
    ，亦即一經持有，罪已成立，但其完結須繼續至持有行為終
    了時為止，其間法律縱有變更，然其行為既繼續實施至新法
    施行以後，即與犯罪後法律有變更之情形不同，不生新舊法
    比較適用之問題（最高法院102年度台上字第1305號、109年
    度台上字第1024號判決意旨參照）。經查，被告自93年10月
    11日其父親莊明昌死亡之時起，至110年10月19日20時許為
    警方查扣時止持有具殺傷力之空氣槍期間，槍砲彈藥刀械管
    制條例第8條雖先後於94年1月26日、100年1月5日、109年6
    月10日均有修正，刑法亦分別就罰金單位、罰金易服勞役之
    折算標準、緩刑之要件效力及所附條件等規定於95年7月1日
    、98年6月10日、105年7月1日修正施行，然依上開最高法院
    判決意旨，被告本案行為應評價為繼續犯，自應以110年10
    月19日20時許查獲（行為終了）時之法律即現行有效之槍砲
    彈藥刀械管制條例及刑法為行為時法，無須為新舊法之比較
    適用。
　⒉復按刑法第2條第2項之規定，業於104年12月30日修正為：「
    沒收、非拘束人身自由之保安處分適用裁判時之法律」，並
    自105年7月1日施行，是沒收制度於刑法修正後乃係獨立於
    刑罰及保安處分以外之法律效果，應一律適用裁判時之法律
    ，併此敘明。
　㈡核被告所為，係犯槍砲彈藥刀械管制條例第8條第4項之非法
    持有空氣槍罪。被告自93年10月11日某時許起至110年10月1
    9日20時許為警查獲時止，持有上開空氣槍之行為，屬持有
    行為之繼續，應僅論以單純一罪。
　㈢按犯持有空氣槍之罪，其情節輕微者，得減輕其刑，槍砲彈
    藥刀械管制條例第8條第6項定有明文。細繹其立法理由，係
    因空氣槍殺傷力較低，倘不論行為人犯罪情節輕重，均以原
    法定之刑相繩，尚嫌情輕法重，致罪責與處罰不相對應，有
    違比例原則之情形。查本案被告非法持有之空氣槍，經鑑驗
    結果其單位面積動能為每平方公分54.7焦耳，殺傷力顯較以
    一般火藥擊發為動能之槍枝所發射之彈丸撞擊動能可達58呎
    磅（約為78.6焦耳）為低，且尚不足以使人喪失戰鬥能力，
    此有前引刑警局鑑定書在卷可稽，且被告持有扣案如附表編
    號1所示之空氣槍，係供自行打獵之用，此經被告供述在卷
    （警卷第5頁；偵卷第20頁），足認被告與一般擁槍自重之
    徒尚屬有別，其持有該空氣槍之目的單純，對於社會治安之
    危害程度並非嚴重，堪認被告之犯罪情節尚屬輕微，爰依前
    開規定減輕其刑。
  ㈣爰審酌被告：⑴明知其持有空氣槍遠距離發射之動能足以獵捕
    灰面鵟鷹等其他動物，當可知悉若朝人體射擊亦具有殺傷力
    ，且其係有社會經驗之成年人，應知非法持有具殺傷力之槍
    枝係觸法行為，竟未經許可持有本案具有殺傷力之空氣槍，
    行為實應非難；⑵持有扣案如附表編號1所示之空氣槍約17年
    之期間，然持有之目的單純，且數量僅1枝，犯後亦始終坦
    認犯行之態度；⑶國中畢業之智識程度；⑷現以打零工為業，
    月收入約新臺幣（下同）1、2萬元；⑸已婚，育有2子，其中
    1子尚未成年之家庭經濟生活狀況等一切情狀（本院卷第73
    頁），量處如主文所示之刑，並就併科罰金部分諭知易服勞
    役之折算標準。
　㈤查被告前未曾因故意犯罪受有期徒刑以上刑之宣告，有臺灣
    高等法院被告前案紀錄表附卷可參（本院限閱卷），其經此
    偵、審程序及刑之宣告，諒應知所警惕，守法慎行，故認其
    所受刑之宣告以暫不執行為適當，併宣告緩刑5年，以勵自
    新。又為使被告能記取教訓，並能戒慎自己行為、預防再犯
    ，本院認除前開緩刑宣告外，尚有課予被告一定負擔之必要
    ，斟酌被告於本案之犯罪情節，爰依刑法第74條第2項第5款
    、第8款之規定命被告應於緩刑期間內，向檢察官指定之政
    府機關、政府機構、行政法人、社區或其他符合公益目的之
    機構或團體提供160小時之義務勞務，及參加法治教育2 場
    次，併依刑法第93條第1項第2款之規定，諭知於緩刑期間付
    保護管束。又被告如未依確定判決履行義務，檢察官得依刑
    法第75條之1第1項第4款之規定聲請法院撤銷緩刑宣告，併
    此敘明。
四、沒收部分：
  ㈠按違禁物，不問屬於犯罪行為人與否，沒收之，刑法第38條
    第1項定有明文。查扣案如附表編號1所示之空氣槍1枝，經
    鑑定後認具殺傷力，業如前述，而屬槍砲彈藥刀械管制條例
    所定之違禁物，爰依刑法第38條第1項規定宣告沒收。
　㈡復按供犯罪所用、犯罪預備之物或犯罪所生之物，屬於犯罪
    行為人者，得沒收之。但有特別規定者，依其規定。刑法第
    38條第2項亦有明文。查扣案如附表編號2至3所示之物，經
    被告自承：這些扣案物都是我所有用以填充本案空氣槍射擊
    等語（本院卷第35、70頁），爰均依刑法第38條第2項規定
    宣告沒收，公訴意旨認此部分物品與本案並無關聯，亦均非
    違禁物，不予聲請宣告沒收，容有誤會。
　㈢至扣案如附表編號4至5所示之物，則無證據證明與本案具有
    關聯性，爰均不予宣告沒收，附此敘明。
據上論斷，應依刑事訴訟法第299條第1項前段，判決如主文。
本案經檢察官李忠勲提起公訴，檢察官何克昌到庭執行職務。
中　　華　　民　　國　　111 　年　　6 　　月　　9 　　日
                  刑事第六庭  審判長法  官  程士傑
　　　　　　　　　　　　　　 　 　　法  官  蕭筠蓉
　　　　　　　　　　　　　　 　 　　法  官  陳一誠
以上正本證明與原本無異。
如不服本判決應於收受判決後20日內向本院提出上訴書狀，並應敘述具體理由；其未敘述上訴理由者，應於上訴期間屆滿後20日內向本院補提理由書（均須按他造當事人之人數附繕本）「切勿逕送上級法院」。　　　　　　　　　　　　　　　　　　　
中　　華　　民　　國　　111 　年　　6 　　月　　10　　日
　　　　　　　　　　　　　　 　 　　書記官  陳佳迪
附錄本案論罪科刑法條全文：
【槍砲彈藥刀械管制條例第8條】
未經許可，製造、販賣或運輸制式或非制式鋼筆槍、瓦斯槍、麻
醉槍、獵槍、空氣槍或第四條第一項第一款所定其他可發射金屬
或子彈具有殺傷力之各式槍砲者，處無期徒刑或5年以上有期徒
刑，併科新臺幣1千萬元以下罰金。
未經許可，轉讓、出租或出借前項所列槍砲者，處5年以上有期
徒刑，併科新臺幣1千萬元以下罰金。
意圖供自己或他人犯罪之用，而犯前二項之罪者，處無期徒刑或
7年以上有期徒刑，併科新臺幣1千萬元以下罰金。
未經許可，持有、寄藏或意圖販賣而陳列第一項所列槍砲者，處
3年以上10年以下有期徒刑，併科新臺幣7百萬元以下罰金。
第一項至第三項之未遂犯罰之。
犯第一項、第二項或第四項有關空氣槍之罪，其情節輕微者，得
減輕其刑。
附表：
編號 物品名稱 數量 備註 1 空氣槍（槍枝管制編號：0000000000） 1支 ⑴警卷第21頁扣押物品目錄表編號1。 ⑵甲○○所有，依刑法第38條第1項沒收。 2 鋼瓶 7支 ⑴警卷第21頁扣押物品目錄表編號2（含2支空瓶）。 ⑵甲○○所有，供本案犯行所用之物，依刑法第38條第2項前段規定沒收。 3 鋼珠 16顆 ⑴警卷第21頁扣押物品目錄表編號5。 ⑵甲○○所有，供本案犯行所用之物，依刑法第38條第2項前段規定沒收。 4 頭燈 1個 ⑴警卷第21頁扣押物品目錄表編號3。 ⑵與本案無關，不予沒收。 5 背包 1個 ⑴警卷第21頁扣押物品目錄表編號4。 ⑵與本案無關，不予沒收。